【裁判字號】    95,台上,5282
【裁判日期】    950927
【裁判案由】    違反毒品危害防制條例
【裁判全文】
最高法院刑事判決            九十五年度台上字第五二八二號
上   訴   人  台灣高等法院台南分院檢察署檢察官
上訴人即被告  甲○○
              乙○○
上列上訴人等因被告等違反毒品危害防制條例案件，不服台灣高
等法院台南分院中華民國九十五年七月三十一日第二審更審判決
（九十五年度上更(一)字第八七號，起訴案號：台灣台南地方法院
檢察署九十二年度偵字第八一三六、八二九二、一０二二九號）
，提起上訴，本院判決如下：
    主  文
原判決撤銷，發回台灣高等法院台南分院。
    理  由
本件原判決認定上訴人即被告乙○○、甲○○二人因為同居關係
，竟基於意圖販賣第一級毒品海洛因及第二級毒品安非他命營利
之概括犯意聯絡，自民國九十二年二月間某日起，分別於原判決
附表二、三所示之時間、地點，以如原判決附表二、三所示之金
額，連續販賣第一級毒品海洛因或第二級毒品安非他命予該附表
所示之人。嗣於九十二年七月十八日十九時二十五分許，為警持
搜索票在乙○○前揭住處查獲，扣得如原判決附表四編號1、2所
示之毒品，及原判決附表四編號3 所示乙○○、甲○○所有供聯
絡交易毒品所用之行動電話四支，乙○○於查獲後在原審法院審
理中供出其所販賣之毒品來源為張雅惠，經原審法院函請台灣台
南地方法院檢察署偵查，而查獲張雅惠等情。因而撤銷第一審關
於甲○○部分及乙○○販賣第一級、第二級毒品部分之判決，改
判仍論處乙○○、甲○○共同連續販賣第一級毒品及共同連續販
賣第二級毒品二罪刑，而予以併罰，固非無見。
惟查：(一)、科刑之判決書，須載明所認定之犯罪事實，然後明
其憑以認定之證據，並使事實認定與理由論述相互適合，方為合
法，倘記載之犯罪事實與理由說明或其所附為事實一部之附表內
容兩歧，自屬理由矛盾，按諸刑事訴訟法第三百七十九條第十四
款後段規定，當然為違背法令。原判決事實欄記載乙○○、甲○
○二人之犯罪時間為「自九十二年二月間某日起」（見原判決第
二頁倒數第二、三行），乃其附表三編號2所載之犯罪時間則係
認定自「九十一年九月起」（見原判決第十三頁）；理由八之(一)
則謂起訴書所載乙○○、甲○○二人自九十一年九月初起至九十
二年二月以前之販毒犯行，查無積極證據可資證明，該部分應不
另為無罪之諭知，明顯兩歧，有判決理由矛盾之違法。(二)、審理
事實之法院，對於案內與待證事實有重要關係，而屬依法應予調
查之證據，如未依法調查或雖已調查而未調查明白，即與證據未
經調查無異，如率行判決，其判決當然為違背法令。又證據之證
明力，固屬於法院判斷之自由，但不得違背經驗法則，如其判斷
仍存有疑竇，則在應予調查之證據究明釐清前，尚難遽採為被告
有利或不利之認定。犯毒品危害防制條例第四條第一項、第二項
之販賣第一級、第二級毒品等罪，供出毒品來源，因而破獲者，
固得依該條例第十七條規定減輕其刑，考其立法意旨重在鼓勵具
體供出其上游販毒者，俾資追查該毒梟前手及其上游毒品，以杜
絕毒品之蔓延與氾濫為目的。倘未因其自白進而查獲毒梟前手或
其上游毒品者，自不得依該規定減輕其刑。乙○○於原審更審前
雖曾供稱其毒品係向張雅惠購買的；又稱：「監聽譯文有記錄到
我有向張雅惠買毒品」等語。原審法院因而依乙○○前開供述將
張雅惠函請台灣台南地方法院檢察署偵辦（原審法院九十四年度
上訴字第九四六號卷第八十九、一一一、一一四、一二九頁），
該檢察署於九十五年五月十一日以九五營偵三三一字第三二一七
七號函覆原審法院稱：「本署偵辦九十五年度偵字第五二二０號
張雅惠違反毒品危害防制條例一案，已移轉台灣高雄地方法院檢
察署辦理（因張雅惠在台灣高雄女子監獄執行中），張雅惠另涉
（九十五年度偵緝字第二五三號）違反毒品危害防制條例案件，
經警移送本署，亦同時移轉高雄地檢署辦理」等語（原審法院上
更(一)字卷第一一七頁）。是檢警機關是否早已偵辦張雅惠所涉違
反毒品危害防制條例犯嫌？其偵辦結果如何？是否因乙○○之前
開供述而查獲張雅惠販賣毒品？均非無疑，原審對於上開疑竇未
詳加究明釐清，僅以乙○○於原審供出其毒品來源為張雅惠，經
原審法院函送偵辦後，由台灣台南地方法院檢察署移轉由台灣高
雄地方法院檢察署偵辦中，遽認乙○○已供出其毒品來源而查獲
張雅惠，依毒品危害防制條例第十七條規定減輕其刑，尚嫌速斷
，其審理猶有未盡。檢察官及乙○○、甲○○上訴意旨分別指摘
原判決不當，尚非全無理由，應認原判決仍有撤銷發回更審之原
因。至原判決理由八說明不另為無罪之諭知部分，基於審判不可
分原則，併予發回，附此明。
據上論結，應依刑事訴訟法第三百九十七條、第四百零一條，判
決如主文。
中    華    民    國  九十五  年    九    月  二十七  日
                      最高法院刑事第九庭
                          審判長法官  陳  正  庸
                                法官  賴  忠  星
                                法官  王  居  財
                                法官  林  開  任
                                法官  林  立  華
      本件正本證明與原本無異
                                      書  記  官
中    華    民    國  九十五  年    十    月   十一   日
                                                      V


司法院資訊處製作；財團法人民間司法改革基金會備份。
